【裁判字號】    90,自,98
【裁判日期】    900911
【裁判案由】    詐欺
【裁判全文】
臺灣桃園地方法院刑事判決                              九十年度自字第九八號
    自訴人  乙○○
    被  告  甲○○
右列被告因詐欺案件，經自訴人提起自訴，本院判決如左：
    主  文
本件自訴不受理。
    理  由
一、本件自訴意旨詳如附件自訴狀所載。訊據被告甲○○固不否認於民國（下同）八
    十六年間曾擔任中太預伴混凝土股份有限公司（下稱中太公司）之負責人，惟辯
    稱中太公司平常均由其兄陳光縣擔任實際負責人，並負責中太公司之經營，並供
    承自訴人所提出支票影本確係中太公司所有者無誤等語在卷。
二、按「犯罪之被害人得提起自訴」，刑事訴訟法第三百十九條第一項定有明文，且
    此之被害人係指犯罪之直接被害人而言。茲被告於本院審理時固不否認自訴人所
    提出上開支票影本之正確性，且亦不否認中太公司上開購入混凝土之交易等情在
    卷，雖堪認定。惟證人即自訴人之弟葉建志於本院審理時亦證稱「我不認識被告
    ，我認識自訴人，因為當時是陳光縣跟我訂購這批砂石不是混凝土，我哥哥自訴
    人是負責維修我的車輛，我送給中太公司的砂石價值壹仟多萬元，中太公司有開
    支票給我們還差二十多萬元沒有付，這一千多萬元支票全數都跳票，我有把支票
    轉給上游廠商及自訴人（見本院卷九十年八月三十一日筆錄）」等語明確，且自
    訴人於本院審理時亦坦承「我是因為票的關係才提起本件自訴（見本院卷九十年
    八月三十一日筆錄）」等語在卷，亦堪採信，是縱認中太公司於八十六年七月十
    一日確有以簽發上開支票多紙之不實詐術，而詐欺取得受上開砂石乙批之犯行，
    然其犯罪之直接被害人，亦應為上開買賣之出賣人即葉建志個人或其交易之公司
    法人，始為合法，至於自訴人其人，則僅係因自訴人承攬維修葉建志所有車輛，
    經葉建志轉交中太公司所簽發上開支票，以代其承攬價款之支付後，再因上開支
    票遭退票不獲付款，致自訴人因之受有民事上損害之「間接」被害人，在中太公
    司上開「詐欺」購入上開砂石乙批之犯行中，應僅屬第三人之身分而已，而非屬
    上開「詐欺」犯罪之直接被害人，自不得對被告提起自訴（至於被告究有無涉嫌
    上開詐欺犯行，則屬另事），至為顯然。綜上所述，本件自訴人不僅未經查明其
    所自訴「詐欺」犯罪之行為人為誰，復逕自以「被害人」身分提起本件自訴，揆
    諸上開法條之規定，容有未合，應依刑事訴訟法第三百三十四條、第三百四十三
    條及第三百零七條，不經言詞辯論，逕行諭知不受理之判決。
據上論斷，應依刑事訴訟法第三百三十四條、第三百四十三條、第三百零七條，判決
如主文。
中      華      民      國        九十      年      九    月    十一    日
                          臺灣桃園地方法院刑事第四庭
                              法  官  林  晏  鵬
右正本證明與原本無異。
如不服本判決，應於判決送達後十日內向本院提出上訴狀( 應附繕本 )，上訴於
臺灣高等法院。
                             書記官   張  雅  慧
中        華        民        國   九十   年   九   月    二十四    日


司法院資訊處製作；財團法人民間司法改革基金會備份。
